臺灣新竹地方法院刑事判決
110年度訴字第391號
公  訴  人  臺灣新竹地方檢察署檢察官
被      告  陳俊愷




指定辯護人  本院公設辯護人林建和
上列被告因違反毒品危害防制條例案件，經檢察官提起公訴（11
0年度偵字第2198、2747號），本院判決如下：
    主  文
陳俊愷販賣第二級毒品未遂，處有期徒刑貳年陸月。
扣案如附表編號1、2所示之物，均沒收銷燬；扣案如附表編號4
、6、7所示之物，均沒收。
    犯罪事實
一、陳俊愷明知大麻係毒品危害防制條例第2條第2項第2款所列
    之第二級毒品，不得販賣，竟基於販賣第二級毒品以牟利之
    犯意，於民國110年2月3日12時許，利用手機連結網路並登
    入通訊軟體Telegram後進入「自由飛TAIWAN」群組，以暱稱
    「畢卡索」主動於群組中貼文販賣第二級毒品大麻之訊息，
    經網路巡邏員警看到上開貼文後，即與陳俊愷洽談，雙方達
    成以新臺幣（下同）7,500元之代價購買第二級毒品大麻5公
    克之合意，並約定於110年2月3日18時許，在新竹市○○區○○
    路000巷0號前進行交易，嗣陳俊愷依約前往上址交易，到達
    後即將第二級毒品大麻1包放置於其事先準備之拉霸機後，
    於向喬裝為買家之員警收取7,500元後，即告知喬裝為買家
    之員警已將大麻放置於信箱內之拉霸機中，因喬裝為買家之
    員警向其表示無法開啟拉霸機，陳俊愷即指引如何開啟並取
    出，旋經警表明身分後當場逮捕而未遂，並扣得上開大麻毒
    品1 包及拉霸機1個；復經其帶同警員前往其位於新竹市○○
    區○○路000巷0號5樓之4住處，另扣得大麻毒品1包及捲菸紙1
    捲、電子磅秤1個、研磨器1個、行動電話1支（扣案物品詳
    如附表所示），始查悉上情。
二、案經新竹市警察局報告臺灣新竹地方檢察署檢察官偵查後起
    訴。
    理  由
壹、證據能力之認定
一、本件被告之供述，被告及辯護人並未主張係以不正方法取得
    或筆錄記載與實際所述不符合之情形而無證據能力，足認被
    告於警詢及偵查中之供述，均屬出於自由意識之陳述，無何
    任意性之瑕疵可指，應具有證據能力。
二、至本院下列所引用其餘非供述證據部分，被告及辯護人於本
    院均未主張排除該非供述證據之證據能力，且迄本院言詞辯
    論終結前均未表示異議，本院審酌前揭非供述證據之取得過
    程亦無何明顯瑕疵，且無顯有不可信之情況，認均有證據能
    力。
貳、實體部分
一、認定犯罪事實構成要件之證據及理由
（一）訊據被告就其所為上揭販賣第二級毒品未遂犯行，已於警
      詢、偵訊、本院調查訊問、準備程序及審理時坦認在卷（
      見110年度偵字第2198號卷第11至14、48至49頁反面，本
      院110年度聲羈字第29號卷第11至15頁，本院訴字卷第59
      至64、103至117頁）。
（二）並有下列書證及證物扣案可佐：
   1、偵查佐林沛儀於110年2月4日製作之「新竹市警察局偵辦
      陳俊愷涉嫌毒品危害防制條例案偵查報告1份」。（見110
      年度偵字第2198號卷第6至10頁）
   2、（被告陳俊愷）新竹市警察局扣押筆錄、扣押物品目錄表
      、扣押物品收據各1份、扣案大麻檢測照片2張。（見110
      年度偵字第2198號卷第15至19頁）
   3、被告張貼販賣大麻毒品訊息及網路社群個人資料翻拍照片
      3張。（見110年度偵字第2198號卷第20頁）
   4、員警喬裝買家與被告間之訊息對話紀錄翻拍照片9張。（
      見110年度偵字第2198號卷第20至20頁反面）
   5、扣案證物照片7張。（見110年度偵字第2198號卷第21至22
      頁反面）
   6、現場交易照片10張。（見110年度偵字第2198號卷第22頁
      反面至25頁）
   7、被告於網路社群Telegram與暱稱「速力霸」對話紀錄、個
      人資料翻拍照片共8張。（見110年度偵字第2198號卷第26
      至26頁反面）
   8、被告於網路社群Telegram與暱稱「派小星」對話紀錄、個
      人資料翻拍照片共35張。（見110年度偵字第2198號卷第2
      7至29頁反面）
   9、新臺幣1000元7張、500元1張影本共2紙。（見110年度偵
      字第2198號卷第30至31頁）
   10、110年2月3日贓物認領保管單1份。（見110年度偵字第21
       98號卷第32頁）
   11、法務部調查局濫用藥物實驗室110年4月8日調科壹字第11
       023003550號鑑定書1份。（見110年度偵字第2198號卷第
       60頁）【鑑定結果：送驗煙草檢品2包經檢驗均含第二級
       第24項毒品大麻成分，合計淨重13.98公克（驗餘淨重13
       .94公克，空包裝總重3.03公克）。】【備考：一、本案
       獲案毒品表登載毛重17.8公克、淨重17.8公克，拆封實
       際稱得毛重17.01公克，淨重13.98公克。五、本案檢品
       依規定送本局毒品庫保管。】
   12、（被告陳俊愷）新竹市警察局偵辦毒品案件尿液檢驗委
       驗單、台灣尖端先進生技醫藥股份有限公司於110年2月2
       6日出具之濫用藥物檢驗報告影本各1份。（見110年度偵
       字第2747號卷第59至60頁）
   13、臺灣新竹地方檢察署110年8月6日竹檢永博110偵2198字
       第1109025925號函1份。（見110年度訴字第391號卷第69
       頁）
   14、新竹市警察局110年8月5日竹市警刑字第1100027687號函
       檢送本局偵辦陳俊愷涉嫌毒品案偵查230203報告1份。（
       見110年度訴字第391號卷第71至77頁）
   15、物證詳如附表所示。
（三）綜上所述，被告前揭任意性自白堪認與事實相符，應堪採
      信。本件事證明確，被告所為上揭販賣第二級毒品大麻未
      遂之犯行堪予認定，應予以依法論科。
二、論罪科刑：
（一）核被告所為，係犯毒品危害防制條例第4條第6項、第2項
      之販賣第二級毒品未遂罪。其因販賣而持有第二級毒品之
      行為，為販賣之高度行為所吸收，不另論罪。
（二）減輕事由：
   1、按犯第4條至第8條之罪於偵查及歷次審判中均自白者，減
      輕其刑，毒品危害防制條例第17條第2項定有明文。查被
      告就其所為販賣第二級毒品未遂犯行，已於警詢、偵查中
      及本院調查訊問、準備程序及審理時坦承不諱，有毒品危
      害防制條例第17條第2項規定之適用，應依法減輕其刑。
   2、被告已著手販賣第二級毒品犯行之實行，惟未得逞，應論
      以未遂犯，爰依刑法第25條第2 項規定，按既遂犯之刑度
      減輕其刑。
　 3、被告有上揭減輕事由，應依法遞減之。　　
（三）爰審酌被告明知大麻為第二級毒品，竟仍以在網路通訊軟
      體平台公開貼文方式販賣之，助長施用毒品惡習，甚造成
      人民生命健康受損之成癮性及危險性，不僅戕害國人身體
      健康，且有危害社會安全之虞，所生危害非輕，兼衡被告
      犯後坦承犯行，已知其所為於法有違之犯後態度，及審酌
      其本次販賣第二級毒品大麻未遂所約定之交易金額、數量
      ，並衡酌被告自陳之智識程度、家庭及經濟狀況、工作情
      況、刑事前案紀錄（參見臺灣高等法院被告前案紀錄表）
      等一切情狀，量處如主文所示之刑。
（四）至辯護人雖就被告所為犯行請求依刑法第59條規定酌減其
      刑。惟按刑之量定，為求個案裁判之妥當性，法律固賦予
      法院裁量權，但此項裁量權之行使，除應依刑法第57條規
      定，審酌行為人及其行為等一切情狀，為整體之評價，並
      應顧及比例原則與平等原則，使罪刑均衡，輕重得宜，以
      契合社會之法律感情。又刑法第59條規定犯罪之情狀可憫
      恕者，得酌量減輕其刑，其所謂「犯罪之情狀」，與同法
      第57條規定科刑時應審酌之一切情狀，並非有截然不同之
      領域，於裁判上酌減其刑時，應就犯罪一切情狀（包括第
      57條所列舉之10款事項），予以全盤考量，審酌其犯罪有
      無可憫恕之事由，惟仍必須有其特殊之原因與環境等，在
      客觀上足以引起一般人之同情，認為宣告法定最低度之刑
      ，猶嫌過重者，始有其適用。又此所謂法定最低度刑，固
      包括法定最低本刑；惟遇有其他法定減輕之事由者，則應
      係指適用其他法定減輕事由減輕其刑後之最低度刑而言。
      倘被告別有法定減輕事由者，應先適用法定減輕事由減輕
      其刑後，猶認其犯罪之情狀顯可憫恕，即使科以該減輕後
      之最低度刑仍嫌過重者，始得適用刑法第59條規定酌量減
      輕其刑。
　　　本院審酌被告僅為貪圖己利，無視我國對於毒品犯罪強力
      取締及法律規範，恣意販賣毒品，且係以網際網路通訊軟
      體平台公開張貼訊息之方式販賣，不僅直接戕害購毒者身
      心健康，亦危害社會治安，助長毒品流通，情節非輕，且
      被告上開販賣第二級毒品未遂犯行，已有毒品危害防制條
      例第17條第2項及刑法第25條第2項減輕其刑規定之適用；
      被告雖稱其販賣第二級毒品之緣由，係「派小星」在社群
      軟體託其販售，「東西」（指大麻）係源自「派小星」等
      語，然觀諸其與「派小星」於社群軟體對話訊息內容（見
      110年度偵字第2198號卷第27至29頁反面），被告不僅多
      次主動請教「派小星」如何於社群軟體販售大麻、如何尋
      找客源、如何寄送，甚至要「派小星」幫忙其打廣告，還
      說可以「送」一些「東西」給「派小星」，顯見被告係主
      動、積極，有規劃的在進行其販賣毒品事業，而非其所稱
      之情況；是依被告之犯罪情節，其所為依上開規定遞減其
      刑後，顯無量處最低刑度猶嫌過重之情形，難認有情輕法
      重而有顯可憫恕之處，自無再依刑法第59條酌量減輕其刑
      之餘地。另辯護人雖請求給予緩刑之宣告，然被告所量處
      之刑度尚非依法得諭知緩刑之刑度，併予敘明。
三、沒收：
（一）扣案如附表編號1、2所示之物，屬毒品危害防制條例第2
      條第2項第2款所列之第二級毒品，有前揭法務部調查局所
      出具之鑑定報告可參，應依毒品危害防制條例第18條第1
      項前段之規定，不問屬於犯罪行為人與否，宣告沒收銷燬
      之（扣除鑑驗用罄部分）。
（二）按毒品危害防制條例第19條第1項規定：「犯第4條至第9
      條、第12條、第13條或第14條第1項、第2項之罪者，其供
      犯罪所用之物，不問屬於犯罪行為人與否，均沒收之」，
      查扣案如附表編號4、6、7所示之電子磅秤、行動電話、
      拉霸機等物，係被告用以供本案犯行所用之物，已經被告
      於本院審理時供述明確（見本院訴字卷第111至113頁），
      自應依毒品危害防制條例第19條第1項規定沒收。
（三）另扣案如附表編號3、5所示之捲菸紙、研磨器等物，已經
      被告於本院審理時供稱係其自己施用大麻所用之物，與本
      案並無關聯性，卷內亦無證據足認該等物品係被告用以供
      本案犯行所用之物，復非違禁物，爰均不予宣告沒收。
據上論斷，應依刑事訴訟法第299條第1項前段，判決如主文。
本案經檢察官沈郁智提起公訴，經檢察官陳中順到庭執行職務。
中    華    民    國    110    年    11    月    25   日
                  刑事第八庭 審判長法  官  廖素琪
                                   法  官  潘韋廷 
                                   法  官  林哲瑜
以上正本證明與原本無異。
如不服本判決應於收受判決後20日內向本院提出上訴書狀，並應
敘述具體理由。其未敘述上訴理由者，應於上訴期間屆滿後20日
內向本院補提理由書（均須按他造當事人之人數附繕本）「切勿
逕送上級法院」。
中　　華　　民　　國　　110 　年　　12　　月　　1 　　日
                                   書記官  曾柏方
附錄論罪科刑法條：
毒品危害防制條例第4條：
製造、運輸、販賣第一級毒品者，處死刑或無期徒刑；處無期徒
刑者，得併科新臺幣三千萬元以下罰金。
製造、運輸、販賣第二級毒品者，處無期徒刑或十年以上有期徒
刑，得併科新臺幣一千五百萬元以下罰金。
製造、運輸、販賣第三級毒品者，處七年以上有期徒刑，得併科
新臺幣一千萬元以下罰金。
製造、運輸、販賣第四級毒品者，處五年以上十二年以下有期徒
刑，得併科新臺幣五百萬元以下罰金。
製造、運輸、販賣專供製造或施用毒品之器具者，處一年以上七
年以下有期徒刑，得併科新臺幣一百五十萬元以下罰金。
前五項之未遂犯罰之。
附表：
  編號      扣案物           附   註 1 大麻1包5.62公克 110年度白字第20號扣押物品清單，見110年度偵字第2198號卷第61頁 （編號1、2所示之物，依前揭鑑定結果，可知合計淨重實為13.98公克，驗餘淨重13.94公克，均檢出毒品大麻成分） 2 大麻1包12.18公克 同上 3 捲菸紙1捲 110年度院保管字第400號扣押物品清單，見本院訴字卷第25頁 4 電子磅秤1個 同上 5 研磨器1個 同上 6 電子產品【行動電話(含門號0000000000 SIM卡1張)】1台 同上 7 拉霸機1個 同上